【裁判字號】    91,苗簡,149
【裁判日期】    920218
【裁判案由】    侵權行為損害賠償
【裁判全文】
臺灣苗栗地方法院民事簡易判決  九十一年度苗簡字第一四九號
    原      告  丙○○
    被      告  宏安營造工程股份有限公司
    法定代理人  戊○○
    被      告  丁○
    訴訟代理人  乙○○
    被      告  甲○○○○○○.
右當事人間請求損害賠償事件，本判決如左：
    主      文
被告THARIYA PHETSUDA應給付原告新台幣壹拾柒萬壹仟陸佰捌拾肆元，及自民國九十
一年一月九日起至清償日止，按年息百分之五計算之利息。
原告其餘之訴駁回。
訴訟費用由被告THARIYA PHETSUDA負擔五分之四；餘由原告負擔。
本判決第一項於原告以新台幣伍萬柒仟貳佰貳拾捌元供擔保後，得假執行。
原告其餘假執行之聲請駁回。
    事      實
甲、原告方面：
一、聲明：求為判決
（一）被告應連帶給付原告新台幣（下同）二十二萬一千七百三十四元，及自起訴狀
      繕本送達翌日起至清償日止，按年息百分之五計算之利息。
（二）願供擔保請准宣告假執行。
二、陳述：
（一）被告THARIYA PHETSUDA係泰國籍人，自民國八十八年二月間起，依規定申請來
      台受僱於被告丁○，在台北縣八里鄉○村○○路一一二之八號擔任看護之工作
      ，於八十九年六月二十二日上午，隨丁○前往苗栗縣後龍地區某工地，被告
      THARIYA PHETSUDA竟於同日上午十一時許，無照駕駛被告宏安營造工程股份有
      限公司（下稱宏安公司）所有之車牌號碼ＬＩＮ–四九九號機車，沿苗栗縣苗
      栗市○○路由南往北方向行駛，於行經同路段中國石油股份有限公司臺灣油礦
      探勘總處附近路肩時，理應注意車前狀況，而依當時情形，又無不能注意之情
      事，竟疏未注意撞及在前步行之原告，致原告受有左肘肱骨外髁粉碎性骨折之
      傷害，而被告THARIYA PHETSUDA所涉刑事案件部分，業經鈞院以九十年度交易
      字第一九號刑事判決判處拘役五十日確定在案，為此提起本件訴訟。
（二）又被告THARIYA       PHETSUDA係受僱於被告丁○由泰國來台工作，因此被告
      THARIYA PHETSUDA與被告丁○間係僱人與僱用人之法律關係，依據民法第一百
      八十四條及第一百八十八條前段以及最高法院二十九年度附字第一六○號判例
      ，八十年度第五次刑事庭會議決議（二）「不受訴之追加之限制」，原告請求
      擴張以僱用人丁○為被告，應負共同連帶賠償之責。
（三）本件車禍之原因，固係被告THARIYA PHETSUDA無照駕駛機車，且疏未注意前方
      狀況而撞及原告，按汽車所有人，僱用或聽任未領有駕駛執照之人駕駛機車，
      須依道路交通管理處罰條例第二十八條、第二十一條論處。而該條例規定係屬
      保護他人之法律，違反保護他人之法律者，依民法第一百八十四條第二項規定
      ，推定其有過失。被告THARIYA PHETSUDA未取得我國有關機關之准許，僅聽從
      僱主丁○之指示，擅離工作地台北縣八里鄉，且從事許可外之工作，於苗栗市
      ○○路目無法紀違反我國交通法令，無「駕駛執照」於直線之中正路由原告之
      後面撞及原告，致原告受有左肘肱股粉碎性骨折之傷害，該機車係屬宏安公司
      所有即被告張維平係法定代理人，屬於車主，顯證被告丁○、張維平均怠於事
      務上監督，應注意並能注意而不注意，致原告之身體受侵害，係被告等之怠於
      監督，果有相當之因果關係。
（四）原告於八十九年十月十二日台北民生郵局第九五四號存證信函，表示對本案雙
      方溝通解決，但遺憾之被告丁○及被告THARIYA PHETSUDA收原告之存證信函後
      ，僅一星期之短短時間內即刻離境，顯證被告等不但毫無誠實之意解決本案，
      甚至僱用人被告丁○涉嫌教唆及包庇被告THARIYA PHETSUDA離境，因此被告丁
      ○顯有造成違民法第一百八十二條立法之理由「惡意」之嫌。
（五）茲就被告不法侵害原告身體及健康，依民法第二百一十六條、第一百九十三條
      第一項及第一百九十五條第一項規定，應負擔之賠償責任如下：
    １醫療費用部分：
      原告因被告過失致身體受傷，因此已支出醫療費用計新台幣二萬一千七百三十
      四元。
    ２慰撫金部分：
      原告因被告不法侵害身體致傷，車禍受創倍受驚，而年事已高，頤養天年之際
      ，遭此橫禍，身心痛苦不堪，且左肘關節因車禍粉碎，致使癒後活動受限，僅
      能伸展三十度至六十度，活動功能大受影響，形同殘廢。再者，被告丁○及宏
      安公司事後不加聞問，縱容被告THARIYA PHETSUDA離境，拒不賠償，令不心寒
      ，原告爰依法請求二十萬元之精神上損害賠償，以昭公允。
（六）至於原告受傷住院雖住單人房乙節，原告於苗栗市受傷後，因人命關天，隨即
      前往振興醫院施行全身麻醉開刀，待原告清醒時，始得知人已在病房，因此當
      時之心情那有考慮單人房或雙人房或理賠賠償等之餘地，何況原告還考慮家人
      前往醫院照顧原告之不便，要求提早退院治療為事實。
（七）綜上所述之事實與理由及原告所請求之法律規定外，被告等依法應負共同賠償
      原告之醫療費及精神上之損害及慰撫金，該項之請求係依據「最高法院七十四
      年度第九認民事庭會議紀錄」、「最高法院二十二年度上字第三一一六號判例
      」、「三十年度附字第五一五號判例」、「三十九年度台上字第九八七號判例
      」等意旨，原告向被告等請求共同連帶賠償二十二萬一千七百三十四元之「醫
      藥費」以及「精神上之損害金」、「慰撫金」等為正當而合法之要求之。為此
      ，訴請判決被告應連帶賠償原告二十二萬一千七百三十四元，及自起訴狀繕本
      送達翌日起至清償日止，按年息百分之五計算之利息。
（八）原告之左手迄今未痊癒，影響日常生活正常之活動，至而減少勞動能力為事實
      ，因被告等之怠於監督之責有相當之因果關係，為此，依據本案之起訴狀及各
      判例要旨外，再加依據「最高法院六十一年度台上字第一九八七號判例」、「
      二十二年度上字第三五三號判例」訴求，依憑被告等之社會地位經濟能力，原
      告之訴求為合法之訴求。
三、對被告抗辯之陳述：
    被告丁○於九十一年六月二十五日及同年十月二十九日，前後二次對鈞院受命法
    官之「被告對原告之主張及請求有無意見」之訊問，被告丁○一再以自由意志表
    明「沒有意見」等答辯在案，被告丁○前項所表示之意志，顯已構成民事訴訟法
    第二百七十九條之自認無誤。亦可明證原告所有之主張及請求為合法合理之請求
    。為此，請求鈞院准予依最高法院「十九年度上字第二一六五號判」要旨，賜判
    原告如訴之聲明。
四、證據：提出診斷證明書三紙、醫療費用收據九紙及存證信函影本一件為證。
乙、被告方面：
壹、被告THARIYA PHETSUDA部分：未於言詞辯論期日到場，復未提出書狀作何聲明或
    陳述。
貳、被告宏安公司部分：
一、聲明：求為判決：
（一）原告之訴及假執行之聲請均駁回。
（二）如受不利之判決，願供擔保請准宣告免為假執行。
二、陳述：
（一）查「民法第一百八十八條第一項所定僱用人應與行為連帶負損害賠償之責任，
      須以僱用人與行為人間有事實上之僱用關係存在，且行為人不法侵害他人之權
      利，客觀上係為僱用人執行職務為要件，否則僱用人即不負連帶賠償之責任」
      ，此有最高法院五十三年度台上字第二○二四號判決可稽。而被告THARIYA
      PHETSUDA係泰國籍人，為本件被告丁○自八十八年二月五日申請來台之家庭幫
      傭，擔任看護丁○之岳父之工作，僅受僱於丁○本人，與被告宏安公司並無任
      何僱傭關係存在，則被告宏安公司自非僱用人，被告THARIYA PHETSUDA尤非係
      為被告宏安公司執行職務，則揆之前述判決，被告宏安公司即無連帶賠償責任
      可言。
（二）又被告THARIYA PHETSUDA所駕肇事之車牌號碼為ＬＩＮ–六九九號機車，雖係
      被告宏安公司所有，惟係被告宏安公司放置於工地內，供工程師使用，被告
      THARIYA PHETSUDA並非被告宏安公司之受僱人，其未經被告宏安公司之准許，
      擅自駕駛該機車，並非被告宏安公司同意其駕駛，且被告宏安公司與被告
      THARIYA PHETSUDA並無僱傭關係，已如上述，被告宏安公司對其並不負有監督
      之責，自無所謂怠於監督之情事。故原告主張被告宏安公司須負連帶責任云云
      ，已顯不合，而無理由。
三、證據：未提出。
、被告丁○部分：
一、聲明：求為判決駁回原告之訴及假執行之聲請。
二、陳述：被告THARIYA  PHETSUDA是其岳父之看護，當日其帶其岳父及被告THARIYA
    PHETSUDA至苗栗，詎被告THARIYA PHETSUDA未告知其，即偷騎機車出去，因而撞
    及原告，其對於發生車禍之事，並不知情。
三、證據：未提出。
丙、本院依職權調閱臺灣苗栗地方法院檢察署八十九年度偵字第五○六五號偵查卷宗
    、本院九十年度交易字第一九號刑事卷宗。
    理      由
壹、程序方面：
一、本件被告THARIYA PHETSUDA、宏安公司，經合法通知，分別未於言詞辯論期日及
    最後言詞辯論期日到場，核無民事訴訟法第三百八十六條所列各款情形，爰依原
    告之聲請，由其一造辯論而為判決。
二、訴之追加變更：原告起訴原請求被告被告THARIYA PHETSUDA及宏安公司連帶給付
    二十二萬一千七百三十四元，及自起訴狀繕本送達翌日起至清償日止，按年息百
    分之五計算之利息，嗣原告以被告THARIYA PHETSUDA受僱於丁○，依民法第一百
    八十八條規定，丁○應就被告THARIYA PHETSUDA之侵權行為負連帶賠償責任為由
    ，追加丁○為被告，而請求被告THARIYA PHETSUDA、宏安公司及丁○連帶給付上
    述金額及遲延利息，核屬不甚礙於被告之防禦及訴訟之終結，依民事訴訟法第二
    百五十五條第一項第第七款之規定，應予准許。
三、於原告起訴時，被告之法定代理人為連萬生，嗣於訴訟中之九十一年二月十五日
    變更為張維平，原告聲明由張維平承受訴訟，復於九十一年十二月二日變更為戊
    ○○，經本院裁定由戊○○承受訴訟。
貳、得心證之理由：
一、原告起訴主張被告丁○所僱請之泰國籍看護即被告THARIYA PHETSUDA，於八十九
    年六月二十二日上午十一時許，無駕駛執照竟仍駕駛被告宏安公司所有之ＬＩＮ
    –六九九號機車，因被告THARIYA PHETSUDA之過失造成原告受傷，因而請求被告
    THARIYA PHETSUDA、丁○及宏安公司連帶給付醫療費用二萬一千七百三十四元，
    及精神慰撫金二十萬元等情；被告宏安公司辯稱被告THARIYA PHETSUDA係擅自騎
    乘機車，並未經其同意，且其與被告THARIYA PHETSUDA間並無僱傭關係，其就本
    件車禍毋庸負連帶賠償之責等語；被告丁○則以被告THARIYA PHETSUDA偷騎機車
    撞及原告之事，其事先不知情等語資為抗辯。
二、查本件原告起訴主張被告THARIYA PHETSUDA於八十九年六月二十二日上午十一時
    許，騎乘被告宏安公司所有之ＬＩＮ–六九九號機車，沿苗栗縣苗栗市○○路由
    南往北方向行駛，於途經該路段之中國石油股份有限公司台灣油礦探勘總處附近
    路肩時，原應注意車前狀況，而依當時情形，亦無不能注意情事，竟疏未注意而
    追撞同向步行在前之原告，造成原告因此受有左肘肱骨外髁粉碎性骨折之傷害，
    業據本院刑事庭判處被告拘役五十日確定在案等事實，業據原告提出診斷證明書
    三紙為證，復經本院調閱上開刑事卷宗查明屬實，且為被告丁○、宏安公司所不
    爭執，而被告THARIYA PHETSUDA經合法通知，既未到場爭執，復未提出書狀答辯
    以供本院審酌，自堪信為原告上開主張為真實，堪認被告THARIYA PHETSUDA對於
    系爭車禍之肇事責任已臻明確。而被告THARIYA PHETSUDA駕駛過失，致原告因該
    車禍受有左肘肱骨外髁開放性骨折之傷害，此亦有原告提出之診斷證明書三紙在
    卷可憑，是被告THARIYA PHETSUDA過失侵害原告之身體、健康權利，堪予認定。
三、又原告主張被告宏安公司任令無駕駛執照之被告THARIYA PHETSUDA駕駛其所有之
    機車，因而肇事致原告受傷，乃違反保護他人之法律，推定有過失，應負共同侵
    權行為人之責任云云。經查：按汽車所有人，僱用或聽任第二十一條第一款至第
    七款之人駕車者，除依第二十一條之規定處罰外，並得吊扣其汽車牌照三個月，
    道路交通管理處罰條例第二十一條第一款、第二十八條定有明文。又依道路交通
    管理處罰條例第三條第八款之規定，該條例所稱汽車包括機器腳踏車，換言之，
    機車亦屬道路交通管理處所罰條例所稱之汽車。而前開道路交通管理處罰條例第
    二十八條之規定固兼屬保護路人之法律，倘違反前開道路交通管理處罰條例之規
    定，即推定違反者有過失，惟前開規定，乃是規定汽車所有人，有「僱用」或「
    聽任」未領有駕駛執照之人駕車之行為，就汽車所有人是否有此行為，原告仍應
    舉證證明。本件原告主張被告THARIYA PHETSUDA無照駕駛被告宏安公司所有之機
    車肇事等情，被告宏安公司抗辯被告THARIYA PHETSUDA非其受僱人，亦未得其同
    意即擅自騎乘該機車等語，核與被告丁○亦陳稱系爭機車係宏安公司所有，被告
    被告THARIYA PHETSUDA未得其同意即騎車出去等語相符，佐以本院九十年度交易
    字第一九號刑事判決亦認定：被告THARIYA PHETSUDA係於八十九年六月二十二日
    上午，與丁○前往苗栗縣後龍地區某工地，利用不需工作時間，於同日上午十一
    時許，騎宏安公司所有置放於工地內供工程師使用之車牌號碼ＬＩＮ–六九九號
    機車，致肇本件等禍等情，是已難證明被告宏安公司有「聽任」被告THARIYA
    PHETSUDA無駕駛執照駕駛汽車之行為。況被告THARIYA PHETSUDA係受僱於被告丁
    ○，擔任看護丁○之岳父之工作，此為到場兩造所是認，準此，堪認被告宏安公
    司顯非被告THARIYA     PHETSUDA之僱用人，是被告宏安公司亦無「僱用」被告
    THARIYA PHETSUDA無駕駛執照駕駛汽車之行為。從而，本件原告既未能舉證證明
    被告宏安公司有上開違反保護他人法律之行為，尚難依民法第一百八十四條第二
    項前段規定，推定被告宏安公司有過失，故原告認被告宏安公司應依民法第一百
    八十五條第一項規定，連帶負侵權行為損害賠償責任，為無理由，應予駁回。
四、又原告主張被告丁○對於其請求均表示沒有意見，係屬自認，應為有利於原告之
    判決乙節，按最高法院十九年度上字第二一六五號判例固認民事訴訟事件，當事
    人曾為不利於己之自承（自認）時，法院自可毋庸別予調查證據，即依據其自承
    （自認）以為裁判，如合法代理人在訴訟上代為自認，相對人無庸立證，惟民事
    訴訟法第二百八十條第一項之規定，係指當事人對於他造主張之事實，於言詞辯
    論時，消極的不表示意見，法律擬制其為自認而言，此與同法第二百七十九條第
    一項所定自認，必須當事人對於他造主張之事實，積極的表示承認之情形有別，
    兩者在法律上之效果亦不相同。前者本無自認行為，不生撤銷自認之問題，依同
    法第一百九十六條規定，應許當事人於言詞辯論終結前，隨時為追復爭執之陳述
    ，此有最高法院七十一年度台上字第三五一六號判決可供參照。本件被告丁○於
    本院審理時，固陳明對於原告所主張之理由沒有意見，惟其隨即追復爭執肇事之
    被告THARIYA PHETSUDA係受僱於其擔任看護其岳父之工作，車禍發生當日，被告
    THARIYA PHETSUDA係偷騎機車出去，其不知情，請求駁回原告之訴等語，是被告
    丁○所為「沒有意見」之陳述，應屬民事訴訟法第二百八十條第一項之擬制自認
    ，因被告丁○為上開沒有意見之陳述後，又追復爭執被告THARIYA PHETSUDA非在
    苗栗替其工作，不須負連帶賠償責任等情，依民事訴訟法第二百八十條第一項後
    段規定及最高法院七十一年度台上字第三五一六號判例意旨，即無自認之效力。
五、另原告主張被告丁○為被告THARIYA PHETSUDA之僱用人，應依民法第一百八十八
    條規定，應負連帶賠償責任乙節，查被告丁○對於其為被告THARIYA   PHETSUDA
    之僱用人固不否認，惟否認應負連帶賠償責任，辯稱：被告THARIYA PHETSUDA係
    其所僱請照顧其岳父之看護，當日被告丁○帶其岳父與被告THARIYA PHETSUDA至
    苗栗縣後龍地區某工地，被告THARIYA PHETSUDA未告知其，即偷騎機車出去。按
    民法第一百八十八條所定僱用人之連帶賠償責任，以受僱人因執行職務不法侵害
    他人之權利者為限，此有最高法院六十七年度台上字第二○三二號判例可供參照
    。本件肇事地點在苗栗縣苗栗市○○路，而被告THARIYA PHETSUDA之工作地點係
    在台北縣八里鄉○○村○○路一一二之八號，肇事當日上午被告THARIYA
    PHETSUDA係隨被告丁○及其岳父至苗栗縣後龍地區某工地，肇事當時被告丁○及
    其岳父亦未在場，堪認被告THARIYA PHETSUDA當時確係非工作時間無誤，自非執
    行職務行為，則被告THARIYA PHETSUDA駕駛該車肇事侵害原告權利，應係其個人
    行為，尚與執行職務無關，自難認被告丁○應負連帶賠償責任。
六、按因故意或過失，不法侵害他人之權利者，負賠償責任；機車在使用中加損害於
    他人者，駕駛人應賠償因此所生之損害；不法侵害他人之身體或健康者，對於被
    害人因此喪失或減少勞動能力，或增加生活上之需要時，應負損害賠償責任；不
    法侵害他人之身體、健康、名譽、自由、信用、隱私、貞操，或不法侵害其他人
    格法益而情節重大者，被害人雖非財產上損害，亦得請求賠償相當之金額，民法
    第一百八十四條第一項前段、第一百九十一條之二前段、第一百九十三條第一項
    、第一百九十五條第一項前段分別定有明文。本件原告確係因被告THARIYA
    PHETSUDA之過失傷害行為致其身體受有前述傷害，已如前述，是原告自得依前揭
    規定請求被告THARIYA PHETSUDA賠償損害，茲就原告請求被告THARIYA PHETSUDA
    賠償費用，是否應予准許，分述如次：
（一）醫療費用部分：原告主張因本車禍致住院及門診治療，自費及部分負擔金額合
      計二萬一千七百三十四元，已提出醫療費用收據九紙為證，除其中所列證明書
      費用五十元應予扣除外（按當事人因傷害所支出之診斷書費用，非係因侵權行
      為所生財產上之損害，不得請求賠償，最高法院六十六年六月十一日、六十六
      年度第五次民庭庭推總會決議可供參酌），其餘二萬一千六百八十四元之醫療
      費用核屬醫療上所必要，應予准許。
（二）原告復主張因本件車禍倍受驚嚇，且導致左肘關節活動度受限，約侷限於仲展
      三十度至六十度之間，又被告事後不加聞問，致其精神上受有極大之痛苦，因
      此請求被告給付精神慰撫金二十萬元。按慰撫金之多寡，應斟酌雙方之身分、
      地位、資力與加害程度，及其他各種情形核定相當之數額，該金額是否相當，
      自應依實際加害情形與被害人所受之痛苦及雙方之身分、地位、經濟狀況等關
      係決定之（最高法院五十一年台上字第二二三號判例意旨參照）。本件原告受
      傷後左肘關活動度受限，已如前述，原告之肉體、精神，自受有相當程度之痛
      苦。故本院斟酌原告受傷、康復之情形，以及原告受傷時已將近七十歲，被告
      THARIYA PHETSUDA係泰國人，來台擔任看護工作等兩造之身分、地位，此一實
      際狀況，認為原告請求之精神慰撫金，尚屬過高，應以十五萬元為適當公允，
      原告逾此範圍之請求亦非有理。
（三）綜上所述，原告主張受有醫療費用支出二萬一千六百八十四元、精神慰撫金十
      五萬元，合計共十七萬一千六百八十四元，堪稱有據。
七、從而，原告依民法第一百八十四條第一項前段、第一百九十一條之二第一項前段
    、第一百九十三條第一項及第一百九十五條第一項之規定，請求被告給付十七萬
    一千六百八十四元，及自起訴狀繕本送達被告THARIYA PHETSUDA翌日即民國九十
    一年一月九日起至清償日止，按年息百分之五計算之法定遲延利息之範圍內，為
    有理由，應予准許。逾此部分之請求，為無理由，應予駁回。
八、原告陳明願供擔保，請准宣告假執行，經核其勝訴部分，合於規定，爰酌定相當
    之擔保金額准許之。至原告其餘假執行之聲請及被告宏安公司之免為假執行之聲
    請，因原告其餘之訴已經駁回，自失所附麗，併駁回之。
九、本件判決結果已臻明確，原告其餘舉證及攻防方法，核於判決結果無影響，爰不
    一一論述，併此敘明。
十、據上論結，原告之訴為一部有理由，一部無理由，依民事訴訟法第四百三十六條
    第二項、第三百八十五條第一項前段、第七十九條但書、第三百九十條第二項，
    判決如主文。
中      華      民      國    九十二    年      二      月     十八     日
                                  臺灣苗栗地法院苗栗簡易庭
~B法      官  陳慧萍
右為正本，係照原本作成。
如對本判決上訴，須於判決送達後廿日內向本院提出上訴狀。
~B法院書記官  張文玲
中      華      民      國    九十二    年      二      月     十八     日


司法院資訊處製作；財團法人民間司法改革基金會備份。
